最高法院刑事裁定　　　　　　　　　 110年度台抗字第1587號
再 抗告 人 姜智棋



上列再抗告人因違反毒品危害防制條例等罪聲明異議案件，不服
臺灣高等法院中華民國110 年7月28日駁回抗告之裁定（110年度
抗字第1106號），提起再抗告，本院裁定如下：
    主  文
再抗告駁回。
    理  由
一、按受刑人或其法定代理人或配偶以檢察官執行之指揮為不當
    者，得向諭知該裁判之法院聲明異議，為刑事訴訟法第 484
    條所明定。該條所稱「檢察官執行之指揮不當」，係指檢察
    官有積極執行指揮之違法及其執行方法有不當等情形而言。
    又刑之執行，本質上屬司法行政之一環，依刑事訴訟法第45
    7第1項前段規定，固由檢察官指揮之，但裁判之執行與監獄
    之行刑，其概念並不相同，前者係指藉由國家之公權力而實
    現裁判內容之行為，其實現之方法，原則上係由檢察官指揮
    執行之；後者則指受判決人就所受之刑罰，進入監禁場所執
    行後，經由監獄行刑之處遇、教化，以實現使其改悔向上，
    適於社會生活為目的。是受刑人入監服刑，有關其累進處遇
    之調查分類、編列級數、責任分數抵銷及如何依其級數按序
    漸進等行刑措施事項，悉應依行刑累進處遇條例、外役監條
    例及監獄行刑法等相關規定辦理，而屬監獄及法務部之職權
    ，自不在檢察官執行指揮之範圍，即不得執為聲明異議之標
    的。
二、本件原裁定以：再抗告人姜智棋以檢察官執行之指揮不當而
    向第一審法院聲明異議，主張其前因施用第一級、第二級毒
    品及販賣第一級毒品等5 罪，先後經法院判處罪刑確定，嗣
    經第一審法院以107 年度聲字第1303號裁定定其應執行刑為
    有期徒刑18年4 月確定後，由臺灣臺南地方檢察署（下稱臺
    南地檢署）檢察官以108 年執更助子字第19號執行指揮書指
    揮執行，刑期起算日為民國101年2月15日，執行期滿日為11
    8年7月14日等情，有其前案紀錄表、臺南地檢署檢察官上開
    執行指揮書（甲）影本附卷可稽。然外役監條例第14條第 1
    項、行刑累進處遇條例第28條之1第1項之規定暨相關制度，
    欠缺公平性且不符比例原則，並有牴觸法律保留原則及違反
    法律明確性原則。其中累進處遇之縮刑非僅屬監獄之矯正事
    務，與檢察官之執行指揮程序及方法攸關，屬檢察官執行指
    揮之範疇，上開縮刑規定既牴觸前開原則，檢察官依上揭法
    律作為執行指揮之依據，當屬執行指揮不當之違法云云；惟
    再抗告人所犯上開各罪既經法院裁定定其應執行刑為有期徒
    刑18年4 月確定，執行檢察官依據上開確定裁定，指揮執行
    再抗告人入監執行所受有期徒刑18年4 月之諭知，並無違法
    或不當。至再抗告人入監執行後，如何適用外役監條例、外
    役監受刑人遴選實施辦法、行刑累進處遇條例及其假釋處分
    ，分屬監獄及法務部之職權，不在檢察官執行指揮之列，因
    此外役監條例及行刑累進處遇條例所規定關於累進處遇縮短
    刑期之規定及計算，有無違反平等及比例原則，乃受刑人入
    監服刑後法務部或監獄據以計算受刑人累進處遇所適用之前
    揭條例等相關規定是否合憲之問題，受刑人如有不服，應循
    行政爭訟程序謀求救濟，自不生執行指揮程序或方法是否違
    法或不當而得向法院聲明異議之問題，第一審裁定駁回其聲
    明異議，並無違誤，因認其抗告為無理由，而裁定予以駁回
    ，經核於法尚無不合。至於監獄於執行時，對於再抗告人所
    受徒刑如何適用縮短刑期之相關規定，及有無不法侵害其憲
    法所保障之基本權利，乃其得否依監獄行刑法規定，就監獄
    之相關處分尋求救濟問題，與檢察官之執行指揮有無不當，
    亦無關聯。本件再抗告意旨仍執前詞，就原裁定已說明之事
    項，任意指摘原裁定不當，揆之首揭說明，本件再抗告為無
    理由，應予駁回。
據上論結，應依刑事訴訟法第412條，裁定如主文。
中    華    民    國   110    年    9     月    29    日
                  刑事第五庭審判長法  官  吳  信  銘  
                                  法  官  何  菁  莪  
                                  法  官  梁  宏  哲  
                                  法  官  蔡  廣  昇  
                                  法  官  沈  揚  仁  
本件正本證明與原本無異
                                  書記官
中    華    民    國   110    年    10    月    7     日